【裁判字號】    89,訴,7
【裁判日期】    890615
【裁判案由】    清償債務
【裁判全文】
臺灣桃園地方法院民事判決                              八十九年度訴字第七號
    原      告  丙○○
    訴訟代理人  林大華  律師
                邱國旺  律師
                甲○○
    被      告  丁○○
    訴訟代理人  乙○○
右當事人間請求損害賠償事件，原告就本院八十八年度交易字第二六三號刑事案件提
起附帶民事訴訟（八十八年度交附民字第九０號），經本院刑事庭裁定移送前來，本
院判決如左：
    主      文
被告應給付原告新臺幣貳拾捌萬零伍佰零捌元，及自民國八十八年七月三日起至清償
日止，按年息百分之五計算之利息。
原告其餘之訴駁回。
訴訟費用由被告負擔。
本判決第一項於原告以新臺幣玖萬仟伍佰零元供擔保後，得假執行。
原告其餘假執行之聲請駁回。
    事      實
甲、原告方面：
  一、聲明：
  （一）、被告應給付原告新臺幣（下同）壹佰貳拾伍萬玖仟貳佰伍拾參元，及自本
          起訴狀繕本送達翌日起至清償日止，按年息百分之五計算之利息。
  （二）、請准供擔保宣告假執行。
  二、陳述：
    （一）、緣被告於民國（下同）八十七年五月十日晚上十一時許，駕駛車號Ｌ九
            ─一八七七號自小客車，沿桃園縣桃園市○○路由南崁往桃園方向行駛
            ，途經桃園市○○路一五九三號家樂福倉儲前，本應注意車前狀況，以
            隨時採取必要之安全措施，而依當時天候、路況、視距等情形，並無不
            能注意之情形，竟疏於注意而撞及自對向車道路旁橫越至其車道之行人
            原告，致原告因此受有右脛骨遠端開放性骨折合併大隱靜脈破裂、左足
            第一蹠骨骨折之傷害，而被告於肇事後未停車查看，反而加速駛離現場
            ，幸經目睹經過之某駕駛人提供車號予警方，旋即查獲被告到案。被告
            過失傷害行為，業經鈞院以八十八年度交易字第二六三號判處有期徒刑
            五月，復經臺灣高等法院以八十八年度交上易字第一七號駁回上訴確定
            在案，被告過失侵害原告之行為甚明。
    （二）、按「因故意或過失不法侵害他人之權利者，應負損害賠償責任」、「違
            反保護他人之法律者，推定其有過失」，民法第一百八十四條第一項前
            段、第二項定有明文。又依道路交通安全規則第九十四條第三項規定：
            「汽車行駛時，駕駛人應注意車前狀況，以隨時採取必要之安全措施。
            」，本件被告駕車應注意路況，依其情形非不能注意，竟疏不注意為之
            ，顯為過失之行為，且原告受傷之結果與被告之侵害行為間有相當因果
            關係，被告對原告應依民法第一百八十四條第一項前段第二項規定負損
            害賠償責任。再按「不法侵害他人之身體或健康者，對於被害人因此喪
            失或減少勞動能力或增加生活上之需要時，應負損害賠償責任」；又「
            不法侵害他人之身體、健康、名譽或自由者，被害人雖非財產上之損害
            ，亦得請求賠償相當之金額」，民法第一九三條第一項及第一九五條第
            一項分別定有明文，查本件被告因過失行為致原告身體健康嚴重創傷，
            因此喪失勞動能力損害並增加生活費用，致原告精神上痛苦不堪，為此
            爰依上揭規定，請求左列金額之損害賠償：
        １、醫藥費部分：
            查原告因被告過失侵害行為致遭受右脛腓遠端開放性骨折合併大隱靜脈
            破裂、左足第一蹠骨骨折之傷害，經送醫急救並住院，接受鋼板內固定
            和血管縫合手術及補皮手術，此部分費用合計一萬七千零十五元。
        ２、增加生活費用部分：
            原告現年七十五歲，因被告之過失行為致原告身體受傷害，而成為慢性
            疾病，日後必需復健並加服中藥，以穩定或改善病情，因此所增加之交
            通費及健保部分負擔額，每月以二千元計，依臺灣地區八十二年簡易生
            命表原告平均餘命為十年，故增加生活上需要：２０００Ｘ１２個月Ｘ
            １０==２４００００元。
        ３、減少勞動能力部分：
            查原告身體原本強健，有勞動能力，惟因被告侵權行為以致行動不便，
            而喪失全部勞動能力無疑。況原告原係東億實業股份有限公司員工，依
            其能力、經驗擔任廚師工作，每月至少可領得薪資二萬二千元，依原告
            家庭環境及勞動意願，其勞動年數二年後退，故所受損害２２０００Ｘ
            ２２．８２９０==５０２２３８元（月別式複式霍夫曼計算法）。
        ４、慰撫金部分：查因被告之過失行為，侵害原告原本強健之身體，爾後將
            成為慢性病痛，必需以拐杖輔助始得走動，絕不可回復以往情狀，其精
            神上所受之創痛，實非一般人所能承受，又被告於過失撞及原告後，竟
            未及時將原告送醫急救，反而駕車自行逃逸，係經警方循線據報方被告
            查獲，被告僅一味推卸責任亦無和解之誠意，其犯後態度極惡劣，更足
            使原告精神上痛苦不堪，故被告應給付精神慰撫金五十萬元。
  三、證據：提出診斷證明書二紙、臺灣桃園地方法院檢察署八十七年度偵續字第一
            三六號起訴書乙份、醫藥費收據七紙、平均餘命表、職工離職證明書、
            薪資證明、戶籍謄本各乙份為證。
乙、被告方面：未於最後言詞辯論期日到場，據其以前陳述略以：本件過失傷害刑事
    案件尚在臺灣高等法院審理中，待審結確定後再表示意見等語。
丙、本院依職權調閱前開過失傷害刑事案件全卷。
    理      由
一、本件被告經合法通知，無正當理由未於言詞辯論期日到場，核無民事訴訟法第三
    百八十六條所列各款情形，爰依原告之聲請，由其一造辯論而為判決。
二、原告主張被告丁○○於八十七年五月十日晚上十一時許，駕駛Ｌ九─一八七七號
    自用小客車，沿桃園縣桃園市○○路，由蘆竹往桃園方向行駛，在行經桃園縣桃
    園市○○路一五九三號「家樂福倉儲」前時，應注意汽車行駛時，駕駛人應注意
    車前狀況，並隨時採取必要之安全措施，且按諸當時之天候、光線、號誌、路況
    等一切情狀，復無丁○○不能注意之情形，竟疏未注意適有亦疏未注意由丁○○
    所駕駛上開自用小客車正沿上開路段駛來，即逕自穿越上開路段而行走至中心線
    處欲返家之行人丙○○正行走穿越上開路段，而以上開自用小客車之右前葉子鈑
    、右側後視鏡及右前門處擦撞及丙○○倒地，致丙○○因之受有右脛腓骨遠端開
    放性骨折併大隱靜脈破裂及左足第一蹠骨折等傷害之事實，以及被告所涉過失傷
    害犯行部分，業經本院以八十八年度交易字第二六三號判處有期徒刑五月，復經
    臺灣高等法院以八十八年度交上易字第一七號駁回上訴確定在案。而本件車禍之
    發生係因被告未注意「汽車行駛時，駕駛人應注意車前狀況，並隨時採取必要之
    安全措施」之規定行駛而肇事，有違反道路交通安全規則第九十四條第三項之規
    定。又按「行人在禁止穿越或設有劃分島或護欄之路段，不得穿越馬路」，道路
    交通安全規則第一百三十四條第二款亦定有明文，查本件交通事故現場路段即桃
    園市○○路一五九三號前係窄式無柵欄交通島，此有道路交通事故調查報告表（
    １５）「車道劃分設定」欄（１）分向設施３載明可按（附於八十七年度偵字第
    一０二五六號偵查卷內），屬禁止行人穿越之路段，而原告丙○○於右揭時地行
    走穿越上開路段時，疏未注意及適有由被告所駕駛上開自用小客車正沿上開路段
    而來，即逕自行走穿越上開路段而遭撞及肇事，有違反上開道路交通安全規定第
    一百三十四條第二款規定乙節，業據證人葉慧瑛迭於前開過失傷害案件中警訊及
    偵查中證述明確，復經本院調閱前開過失傷害案件警訊、偵審筆錄、道路交通事
    故調查報告表查核無訛，堪認原告丙○○於本件車禍之發生與有前開過失甚明，
    基此肇事情狀、責任，本院認原告亦應負五成之過失責任。綜上，原告主張被告
    因過失行為不法侵害原告之身體健康，依法應負侵權行為損害賠償責任，為有理
    由，應予准許。
三、按因故意或過失不法侵害他人之權利者，應負損害賠償責任；又不法侵害他人之
    身體或健康者，對於被害人因此喪失或減少勞動能力或增加生活上之需要時，應
    負損害賠償責任；又不法侵害他人之身體、健康、名譽或自由者，被害人雖非財
    產上之損害，亦得請求賠償相當之金額，民法第一八四條第一項前段、第一九三
    條第一項及第一九五條第一項分別定有明文。茲將原告請求之損害，審酌如後：
  （一）、醫療費用部分：
          業據原告提出診斷證明書二紙、醫療費用收據七紙為證，總計一萬七千零
          十五元，經核均屬醫療上必要之費用，均應予准許。
  （二）、增加生活費用部分：
          原告雖主張其現年七十五歲，因被告之過失行為致原告身體受傷害，而成
          為慢性疾病，日後必需復健並加服中藥，以穩定或改善病情，因此所增加
          之交通費及健保部分負擔額，每月以二千元計，依臺灣地區八十二年簡易
          生命表原告平均餘命為十年，故增加生活上需要：２０００Ｘ１２個月Ｘ
          １０==２４００００元，惟原告就何以需加服中藥及增加交通費部分，並
          未舉任何證據以明其說，本院就原告此部分主張無從遽予憑信，自無法准
          許，應駁回之。
  （三）、減少勞動能力部分：
          原告主張其身體原本強健，有勞動能力，惟因被告侵權行為以致行動不便
          ，而喪失全部勞動能力無疑。況原告原係東億實業股份有限公司員工，依
          其能力、經驗擔任廚師工作，每月至少可領得薪資二萬二千元，依原告家
          庭環境及勞動意願，其勞動年數二年後退，故所受損害２２０００Ｘ２２
          ．８２９０==５０２２３８元（月別式複式霍夫曼計算法），並提出職工
          離職證明書、各類所得扣繳暨免扣繳憑單各乙紙為證。惟查，原告於本院
          審理時陳稱：伊本應於八十八年十月間辦理退休，惟因發生車禍，公司要
          求伊於當年六月份退休等語（見本八十九年六月一日言詞辯論筆錄），又
          依原告所提出之職工離職證明書「服務年資欄」載明：自七十二年十月二
          十二日至八十七年八月十七日止，堪認原告實際減少勞動能力之損害，應
          只有二個月，而非原告主張之二年，依原告所提出之扣繳憑單觀之，每月
          薪資約有二萬二千一百八十四元，原告主張每月薪資以二萬二千元計，自
          應從其主張金額計算，準此，原告得請求之減少勞動能力之損害金額，應
          只有二個月工作薪資為四萬四千元，於此數額範圍內為有理由，應准許之
          ，逾此數額部分，應駁回之。
  （四）、慰撫金部分：
          原告因被告之行為受有前開傷害，須忍受醫療期間之痛楚，生活上之不便
          ，精神上確受有極大之痛苦，爰審酌兩造之身分、地位、經濟能力、原告
          所受傷害復元狀況以及被告於肇事後竟駕車逃逸未及時將原告送醫，犯後
          態度不佳等一切情狀，本院認原告請求被告給付慰撫金五十萬元為適當，
          應予准許。
  （五）、綜上所述，原告得請求之醫療費用、工作損失及精神慰撫金，合計為五十
          六萬一千零十五元。
四、復按損害之發生或擴大，被害人與有過失者，法院得減輕賠償金額或免除之，民
    法第二百十七條定有明文，本件原告於本件車禍之發生與有過失，本院審酌原告
    與被告二人所犯過失程度之輕重、車禍造成之損害等因素，認原告、被告就本件
    車禍發生應各負二分之一責任，已如前述，據此計算，原告所得請求之損害賠償
    金額為二十八萬零五百零八元（四捨五入），是原告請求於前開數額範圍內及自
    起訴狀繕本送達翌日即八十八年七月三日起，至清償日止按年息百分之五計算之
    利息，洵屬有據，應予准許，超過部分，則無理由，應予駁回。
五、原告陳明願供擔保，聲請宣告假執行，原告勝訴部份，經核無不合，爰酌定相當
    之擔保金額宣告之；至原告敗訴部分，其假執行之聲請，因訴之駁回而失所附麗
    ，不予准許。
六、據上論結，本件原告之訴為一部有理由，一部無理由，依民事訴訟法第三百八十
    五條第一項前段、第七十九條但書、第三百九十條第二項，判決如主文。
中      華      民      國    八十九    年      六      月     十五     日
                                        臺灣桃園地方法院民事第一庭
~B法      官  汪智陽
右為正本，係照原本作成。
如對本判決上訴須於判決送達後廿日內向本院提出上訴狀
中      華      民      國    八十九    年      六      月     十五     日
~B法院書記官  楊由漢


司法院資訊處製作；財團法人民間司法改革基金會備份。
